【裁判字號】    89,易,781
【裁判日期】    900719
【裁判案由】    侵占
【裁判全文】
臺灣新竹地方法院刑事判決                          八十九年度易字第七八一號
    公  訴  人  臺灣新竹地方法院檢察署檢察官
    被      告  乙○○
右列被告因侵占案件，經檢察官聲請簡易判決處刑（八十九年度偵緝字第八九號），
本院改依通常程序審理，判決如左：
    主  文
乙○○意圖為自己不法之所有，而侵占自己持有他人之物，處拘役拾日，如易科罰
金，以佰元折算壹日，緩刑貳年。
    事  實
一、緣乙○○於民國八十八年三月二日與曾麒翰（原名甲○○）成立租賃契約，雙方
    約定由乙○○向曾麒翰承租位於新竹縣竹東鎮東林攤販一一二至一一三號之攤位
    及其內之水電生財器具（含三點五噸冷氣機一台），每月租金為新台幣（下同）
    二萬五千元，於每月二日繳納，水費、電費則另行計算，租期自八十八年三月二
    日起至八十九年三月二日止，乙○○於承租後，遂用以經營「庭歡飲食店」。詎
    乙○○嗣因生意不佳，先就八十八年六月份之房租，僅繳納一萬四千元，且自同
    年七月份起，即未再行繳納房租及水、電費，並於八十八年九月底結束營業後，
    將曾麒翰所有且一併出租之三點五噸冷氣機一台，搬至新竹縣竹東鎮某處置放。
    曾麒翰因乙○○拒不繳納房租，先後於八十八年七月五日、七月十五日以存證信
    函函催乙○○出面協商解決租賃契約之相關事宜，未獲回應後，遂於八十八年十
    月間，終止上開租賃契約並向其請求返還冷氣機，惟乙○○於知悉曾麒翰終止租
    賃契約並向其請求返還冷氣機後，竟意圖為自己不法之所有，將因上開租賃契約
    而持有曾麒翰之冷氣機，侵占入己，拒絕返還予曾麒翰。
二、案經曾麒翰訴由新竹縣警察局竹東分局報告臺灣新竹地方法院檢察署檢察官聲請
    以簡易判決處刑。
    理  由
一、訊據被告乙○○對右揭曾於八十八年三月二日與告訴人曾麒翰成立租賃契約，承
    租標的為新竹縣竹東鎮東林攤販一一二至一一三號攤位及其內之水電生財器具（
    含三點五噸冷氣機一台），用以經營「庭歡飲食店」，雙方約定租賃期間為八十
    八年三月二日起至八十九年三月二日止，租金每個月二萬五千元，水、電費另行
    計算，應每個月二日繳納房租，惟自八十八年六月份起開始欠繳房租及水、電費
    ，並於八十八年九月份結束營業後，將店內之上開三點五噸冷氣機一台搬至新竹
    縣竹東鎮某處置放等情固不否認，惟矢口否認有侵占之犯行，辯稱：店裡被砸過
    後，生意就不好，結束營業時，因冷氣機被偷走，所以他的朋友小明就幫他把冷
    氣機搬到別處，等到告訴人在八十八年十月間向他請求返還冷氣機時，他已找不
    到小明，無法返還，並沒有要侵占入己的意思云云。經查，被告自承之事實，核
    與告訴人曾麒翰於警訊、偵查及本院審理時之指訴相符，並有房屋租賃契約書影
    本一份、現場照片七張在卷可憑，應係為真。次查，被告所辯稱之友人「小明」
    ，迭經本院諭知其呈報真實姓名及住、居所以供本院傳訊，惟被告均諉稱尚未聯
    絡到小明，無法呈報等語，是否真有「小明」一人，本院亦無從得知，足認其無
    非欲藉此延滯訴訟程序，是其所辯，應為事後推卸之詞，殊無可採。再查，告訴
    人於八十八年十月十日即向新竹縣警察局竹東派出所提出告訴，而被告於同年十
    月十九日至新竹縣警察局竹東分局製作筆錄時，業已知悉告訴人請求其返還上開
    冷氣機（參八十八年度偵字第八五四五號偵查卷第五頁），被告既不否認有將上
    開冷氣機搬至他處置放之事實，且於知悉告訴人請求其返還時竟拒不返還，其侵
    占之意圖至為明顯，本件事證已臻明確，被告之犯行堪以認定，應予依法論科。
二、核被告乙○○所為，係犯刑法第三百三十五條第一項之普通侵占罪。另公訴意旨
    認被告尚有侵占告訴人之飲水機一台、鐵架三只、桌椅各五至十組等物品，惟經
    本院審理結果，被告除有侵占前揭三點五噸冷氣機一台之外，查無其他積極證據
    足認被告有侵占告訴人之其他物品，是起訴書犯罪事實此部分之記載顯有誤會，
    附此敘明。爰審酌被告此次犯行所生危害非鉅，犯罪情節尚屬輕微，且已與告訴
    人達成和解，賠償十二萬元等情狀，量處如主文所示之刑，而被告行為後，刑法
    第四十一條業已於九十年一月四日修正為「犯最重本刑為五年以下有期徒刑之罪
    ，而受六月以下有期徒刑或拘役之宣告，因身體、教育、職業、家庭之關係或其
    他正當事由，執行顯有困難者，得以一元以上三元以下折算一日，易科罰金。但
    確因不執行所宣告之刑，難收矯正之效或難以維持法秩序者，不在此限。」「併
    合處罰之數罪，均有前項情形，其應執行之刑逾六月者，亦同。」並於同年月十
    日公佈施行，於同年月十二日生效，比較新舊法之規定，以變更後之新法對被告
    有利，依刑法第二條第一項前段之規定，自應適用裁判時之新法，爰併對其諭知
    易科罰金之折算標準。末查，被告前未曾受有期徒刑以上刑之宣告，有臺灣新竹
    地方法院檢察署刑案資料查註紀錄表及臺灣高等法院被告全國前案紀錄表各一份
    附卷可稽，其經此次偵查、審判之程序後，當能知所警惕，信無再犯之虞，本院
    認為前開對其宣告之刑，以暫不執行為適當，併宣告緩刑二年，以啟自新。
三、據上論斷，應依刑事訴訟法第二百九十九條第一項前段、第四百五十二條，刑法
    第二條第一項前段、第三百三十五條第一項、第四十一條一項前段、第七十四條
    第一款，罰金罰鍰提高標準條例第一條前段、第二條，判決如主文。
本案經檢察官吳金棟到庭執行職務。
中      華      民      國    九十      年      七      月     十九     日
                                  臺灣新竹地方法院刑事第一庭
                                      法  官  遲中慧
右正本證明與原本無異。
如不服本判決，應於判決送達後十日內向本院提出上訴狀( 應附繕本 )，上訴於
臺灣高等法院。
                                      書記官  龔柏萃
中      華      民      國    九十      年      七      月     十九     日
附錄本案論罪科刑法條全文：
刑法第三百三十五條第一項
 (普通侵占罪)
意圖為自己或第三人不法之所有，而侵占自己持有他人之物者，處五年以
下有期徒刑、拘役或科或併科一千元以下罰金。


司法院資訊處製作；財團法人民間司法改革基金會備份。
